臺灣嘉義地方法院刑事判決　　　　　　　　　　　　　九十一年度易字第一二五號
　　公　訴　人　臺灣嘉義地方法院檢察署檢察官
　　被　　　告　甲○○○
右列被告因傷害案件，經檢察官提起公訴（九十年度偵字第八○六六號），本院判決
如左︰
    主  文
甲○○○傷害人之身體，處罰金參仟元，如易服勞役，以參佰元折算壹日。
扣案竹竿、木梯各乙支均沒收。
    事  實
一、甲○○○與丙○○二人係鄰居，素有不睦，緣於民國（下同）九十年八月十一日
    起至十六日止，丙○○以硫酸潑灑甲○○○家中曬列之衣物，致甲○○○因氣憤
    而於九十年八月十六日下午四時許，至丙○○位於嘉義縣中埔鄉○○村○○路六
    五五巷十弄三十三號住處與其理論，雙方再度發生爭執，甲○○○遂基於傷害他
    人身體之犯意，持晒衣用之竹竿毆打丙○○之胸部，再持晒衣用之木梯毆打丙○
    ○之手部，致丙○○受有左乳房部四點五×四公分、二×一點三公分、二點二×
    三點五公分皮下出血之傷害。
二、案經丙○○訴請臺灣嘉義地方法院檢察署檢察官偵查起訴。
    理  由
一、訊據被告甲○○○矢口否認有何傷害犯行，辯稱：「當時係告訴人丙○○持刀子
    揮我，我用竹竿抵擋，竹竿快斷掉，我用木梯擋住門不讓他出來。」並無毆打告
    訴人，告訴人之傷係自己用手去撞擊木梯，被告所為為正當防衛云云。惟查：
（一）按刑法第二十三條前段規定之正當防衛，須對於現在不法之侵害，本於防衛自
      已或他人之權利意思為之，在客觀上應存有時間之急迫性，並具備反擊之必要
      性，且有法益權衡之相當性，始謂得當，故侵害業已過去之報復行為，即無正
      當防衛可言，最高法院三十年台上字第一０四０號判例、八十四年度台上字第
      三四四九號判決可資參照。
（二）被告如何於上揭時、地持竹竿及梯子毆打告訴人成傷等情，業據告訴人於偵查
      及本院審理中指訴甚明，又告訴人在員警劉明杰到場處理時，曾向其表示遭被
      告毆打，且將身上傷痕示警，嗣隔二日經警至告訴人住處，欲對告訴人製作筆
      錄詢問其是否對被告提出告訴時，告訴人表示已至臺灣嘉義地方法院檢察署申
      告等情，此有電話紀錄表各一份在卷可稽（見偵查卷第六頁），則告訴人於當
      時遭毆後，隨即在處理員警前具體指訴被害情節，顯然其告訴內容應非子虛，
      此外，復有診斷證明書附卷可稽。
（三）至被告所舉之證人游石三固證稱被告並未毆打告訴人，係告訴人自己去撞放在
      旁邊木梯云云，惟該證人游石三係被告之大伯，所為之證詞恐有迴護被告之處
      。又證人江月惠於偵查中所述其於中途才至現場，見告訴人拿刀在空中揮舞，
      伊乃抱走李幸珍手中之小孩回家，後來發生之事不清楚等詞，亦僅能證明告訴
      人當時有持刀揮舞，並無法證明被告有無毆打告訴人，是該二名證人所述，尚
      不足為被告有利之認定。再審理中另證人乙○○證稱：那天我剛好要去找朋友
      ，我去的時候他們在衝突，我看到他們大小聲，我有看到告訴人拿水果刀在揮
      ，被告抱孫子，後來被告的兒子出來抱走孫子，我有看到被告拿竹竿去擋告訴
      人的刀子，木梯在旁邊等語。顯然被告有與告訴人衝突，惟此亦不能證明被告
      未毆打告訴人。
（四）本件被告縱如其所言係為防止告訴人傷害自己，盡可退居於屋內將告訴人阻隔
      於外，或離開該處，詎其捨此不為，反持客觀上足以傷害他人之竹竿及樓梯與
      告訴人相向，造成告訴人受有左乳房部四點五×四公分、二×一點三公分、二
      點二×三點五公分皮下出血之傷害，難謂與必要性相當，已不合於正當防衛之
      要件，應屬相互鬥毆之行為，至為灼然。故被告所辯正當防衛云云，不足採信
      。
（五）且以被告與告訴人二人之年齡及身狀況而言，被告較之告訴人年輕二十歲，身
      強體壯，告訴人則身軀病弱，本件雖告訴人以硫酸潑灑被告家曬列衣物於先，
      被告大可訴諸於法而不行，竟偕同兒女三人至告訴人獨居住處理論於後，以彼
      等之陣仗，強弱立判，彼等之肢體衝突對何者不利，不言可諭，顯然被告有藉
      此教訓告訴人之意，致而造成告訴人受傷，兩者間復有因果關係，是被告之傷
      害犯行堪予認定。
二、至起訴書另載告訴人並受有左內前膞部三×一點五公分、四點三×三點二公分、
    三點五×三公分皮下出血、左外前膞部一點五×０點六公分、０點五×０點四公
    分表皮剝落、右內上膞部一點五×一公分、二×０點六公分、二點五×０點七公
    分皮下出血等傷害。按本件係告訴人於九十年八月十七日至臺灣嘉義地方法院檢
    察署告訴被告如何於九十年八月十六日下午四時三十分許在告訴人位於嘉義縣中
    埔鄉○○村○○路六五五巷十弄三十三號住處與其理論後，進而肢體衝突致告訴
    人所受之傷害，有臺灣嘉義地方法院檢察署法警室受理申告案件報告表在卷可參
    ，並有九十年八月十七日之驗傷診斷書乙紙可憑（內載左乳房部四點五×四公分
    、二×一點三公分、二點二×三點五公分皮下出血）。而前揭左、右膊部之傷害
    ，據另紙驗傷診斷書所載之檢驗日期為九十年八月十五日下午六時，時間在本件
    衝突之前，非告訴人所申告範圍，難謂為本件之傷害，附此敘明。
三、核被告甲○○○所為，係犯刑法第二百七十七條第一項之普通傷害罪。爰審酌被
    告犯罪之動機、目的、與告訴人平日之關係、受告訴人之刺激、及告訴人所受傷
    害之輕重等，量處如主文所示之刑，並諭知易服勞役之折算標準。至扣案之竹竿
    、木梯各乙支均屬被告所有，並供其犯罪所用之物，依法沒收之。
據上論斷，應依刑事訴訟法第二百九十九條第一項前段，刑法第二百七十七條第一項
、第四十二條第二項、第三十八條第一項第二款，罰金罰鍰提高標準條例第一條前段
、第二條，判決如主文。
本案經檢察官游悅晨到庭執行職務。
中    華    民    國        九十一    年      四      月    十五      日
                            臺灣嘉義地方法院刑事第二庭
          法  官  夏  金  郎
右正本證明與原本無異。
如不服本判決，應於送達後十日內，向本院提出上訴狀。
中    華    民    國        九十一    年      四      月    十五      日
                                書記官  陳  秀  麗
附錄本判決論罪之法條：
中華民國刑法第二百七十七條：
傷害人之身體或健康者，處三年以下有期徒刑、拘役或一千元以下罰金。
犯前項之罪因而致人於死者，處無期徒刑或七年以上有期徒刑；致重傷者
，處三年以上十年以下有期徒刑。
